臺灣基隆地方法院刑事判決　　　　　　100年度簡上字第142號
上　訴　人
即　被　告　郭瑞芬
上列上訴人即被告因家庭暴力之傷害等案件，不服本院基隆簡易
庭一百年度基簡字第七五八號，中華民國一百年五月二十七日第
一審簡易判決（聲請案號：一百年度偵字第八六三號），提起上
訴，本院管轄之第二審合議庭判決如下：
    主  文
上訴駁回。
郭瑞芬緩刑貳年，緩刑期內付保護管束。
    事實及理由
一、本判決除下列補充外，餘均引用原審刑事簡易判決書所記載
    之事實（含所引用檢察官聲請簡易判決處刑書記載之犯罪事
    實）及理由（詳如附件）：
  (一)證據能力之說明：
  1.按被告以外之人於審判外之言詞或書面陳述，除法律有規定
    者外，不得作為證據，刑事訴訟法第一百五十九條第一項定
    有明文。本案檢察官所提出告訴人江秀梅於警詢時之陳述，
    係屬被告以外之人於審判外之言詞陳述，為傳聞證據，經被
    告郭瑞芬於本院準備程序中明示不同意作為證據，且未經證
    明具有可信之特別情況，依前揭規定，應認不具證據能力。
  2.按被告以外之人於偵查中向檢察官所為之陳述，除顯有不可
    信之情況者外，得為證據，刑事訴訟法第一百五十九條之一
    第二項定有明文。良以偵查中檢察官對被告以外之人所為之
    偵查筆錄，或被告以外之人向檢察官所提之書面陳述，性質
    上雖均屬傳聞證據，惟現階段刑事訴訟法規定檢察官代表國
    家偵查犯罪、實施公訴，依法其有訊問被告、證人及鑑定人
    之權，而實務運作時，檢察官偵查中向被告以外之人所取得
    之陳述，原則上均能遵守法律規定，不致違法取供，其可信
    度極高。為兼顧理論與實務，爰增訂上開規定（刑事訴訟法
    第一百五十九條之一第二項立法理由參照）。查本案檢察官
    所提出告訴人於檢察官偵訊時之陳述，固亦屬被告以外之人
    於審判外之言詞陳述，而為傳聞證據，然告訴人當時係以另
    案被告身分接受檢察官偵訊，而先經檢察官踐行刑事訴訟法
    第九十五條告知義務後取供，並無事證顯示偵訊過程有何違
    法採證等顯不可信情況，再經本院於審判程序依法調查，則
    依上開規定及說明，自得為本案證據。
  3.又按除顯有不可信之情況外，從事業務之人於業務上或通常
    業務過程所須製作之紀錄文書、證明文書，得為證據，刑事
    訴訟法第一百五十九條之四第二款定有明文。而醫師法第十
    二條第一項規定：醫師執行業務時，應製作病歷，並簽名或
    蓋章及加註執行年、月、日。第二項規定：前項病歷，除應
    於首頁載明病人姓名、出生年、月、日、性別及住址等基本
    資料外，其內容至少應載明下列事項：一、就診日期。二、
    主訴。三、檢查項目及結果。四、診斷或病名。五、治療、
    處置或用藥等情形。六、其他應記載事項。因此，醫師執行
    醫療業務時，不論患者是因病尋求診療，或因特殊目的而就
    醫，醫師於診療過程中，應依醫師法之規定，製作病歷，此
    一病歷之製作，均屬醫師於醫療業務過程中所須製作之紀錄
    文書，而且每一醫療行為均屬可分，因其接續之看診行為而
    構成醫療業務行為，其中縱有因訴訟目的，例如被毆傷而尋
    求醫師之治療，對醫師而言，仍屬其醫療業務行為之一部分
    ，仍應依法製作病歷，則該病歷仍屬業務上所製作之紀錄文
    書，與通常之醫療行為所製作之病歷無殊，自屬刑事訴訟法
    第一百五十九條之四第二款所稱從事業務之人於業務上所須
    製作之紀錄文書，而診斷證明書係依病歷所轉錄之證明文書
    ，自仍屬本條項之證明文書（最高法院九十七年度台上字第
    六六六號裁判要旨可資可參）。查本案檢察官所提出告訴人
    就診後索取之診斷證明書，固亦係被告以外之人於審判外之
    書面陳述，為傳聞證據；然係長庚醫療財團法人基隆長庚紀
    念醫院診治醫師呂俊男根據病歷轉錄而出具，為從事業務之
    人於業務上所製作之證明文書，可信度甚高，被告於本院準
    備及審判程序亦未爭執此證據之證據能力，且無事證顯示有
    何偽造、變造或登載不實等顯不可信情況，再經本院於審判
    程序依法調查，依上開規定及最高法院裁判要旨，自得為本
    案證據。
  4.檢察官所提出本案被告於警詢及檢察官偵訊時之供述，被告
    於本院準備及審判程序中，均未爭執其證據能力，且無事證
    顯示係違法取得而致其供述任意性有所疑義，復經本院於審
    判程序依法調查，自得為本案證據。
  (二)上訴人即被告（下稱上訴人）上訴意旨略以：伊認為伊是正
    當防衛，伊與告訴人是互相拉扯，責任都歸伊，伊不服氣云
    云。訊據上訴人於本院審判程序對於檢察官聲請簡易判決處
    刑書及原審刑事簡易判決書所認定之犯罪事實則為認罪之陳
    述，且有長庚醫療財團法人基隆長庚紀念醫院所出具之診斷
    證明書、告訴人於檢察官偵訊時之陳述暨被告於警詢及檢察
    官偵訊時之供述可參，本案事證明確，上訴人犯行洵堪認定
    ，應依法論科。
  (三)核上訴人所為，係犯刑法第二百七十七條第一項之傷害罪。
    原審審酌上訴人之素行、智識程度、犯罪動機、目的、手段
    ，及其與告訴人為姑嫂關係，不思理性溝通之道，竟以肢體
    暴力相向，應予非難，兼衡告訴人所受傷勢非重，暨被告犯
    後態度等一切情狀，依刑事訴訟法第四百四十九條第一項前
    段及第四百五十四條第二項、家庭暴力防治法第二條第二項
    、刑法第二百七十七條第一項及第四十一條第一項前段、刑
    法施行法第一條之一之規定，判處上訴人拘役二十日，如易
    科罰金，以新臺幣一千元折算一日，其認事用法及量刑均無
    違法或不當，應予維持，本件上訴為無理由，應予駁回。
  (四)本院另審酌上訴人並無任何犯罪前科，有臺灣高等法院被告
    前案紀錄表在卷可憑；且上訴人已與告訴人調解成立，告訴
    人亦當庭表示願意無條件原諒上訴人，也同意法院對上訴人
    宣告緩刑等語，有卷附本院調解筆錄及審判筆錄為憑。本院
    因認上訴人經此偵審及科刑教訓，當知警惕，信無再犯之虞
    ，原審所宣告之刑，以暫不執行為適當，爰併諭知緩刑二年
    ，以勵自新。惟緩刑期間內，依家庭暴力防治法第三十八條
    第一項之規定，付保護管束。
二、據上論斷，依刑事訴訟法第四百五十五條之一第一項、第三
    項、第三百六十八條、第三百七十三條，刑法第七十四條第
    一項第一款，家庭暴力防治法第三十八條第一項，判決如主
    文。
本案經檢察官高永棟到庭執行職務。
中    華    民    國    100    年    7    月    28    日
                  刑事第四庭審判長法  官  鄭景文
                                  法  官  黃永定
                                  法  官  陳賢德
以上正本證明與原本無異。
本件判決不得上訴。
中    華    民    國   100    年    8     月    2     日
                                  書記官  王靜敏
附件：
臺灣基隆地方法院刑事簡易判決        100年度基簡字第758號
聲  請  人  臺灣基隆地方法院檢察署檢察官
被      告  郭瑞芬  女  47歲（民國○○年○月○日生）
                    身分證統一編號：Ｚ000000000號
                    住基隆市○○區○○街200號
上列被告因傷害案件，經檢察官聲請以簡易判決處刑（100 年度
偵字第863 號），本院判決如下：
    主  文
郭瑞芬傷害人之身體，處拘役貳拾日，如易科罰金，以新臺幣壹
仟元折算壹日。
    事實及理由
一、本件除補充下列事項外，餘犯罪事實、證據及應適用之法條
    ，均引用如附件臺灣基隆地方法院檢察署檢察官聲請簡易判
    決處刑書之記載：
  (一)犯罪事實部分補充：
    1.郭瑞芬係江秀梅配偶之妹妹，與江秀梅間具有家庭暴力防
      治法第3 條第4 款所定「現為四親等以內之旁系姻親」之
      家庭成員關係。
    2.郭瑞芬主觀上係基於傷害之故意。
  (二)法律適用部分補充：
    被告郭瑞芬係被害人江秀梅配偶之妹妹乙節，業據被告供明
    在卷（見偵卷第7 頁、第18頁），並據證人江秀梅證述在卷
    （見偵卷第18頁），是被告與江秀梅間具有家庭暴力防治法
    第3條第4款所定之「現為四親等內旁系姻親」之家庭成員關
    係，從而被告傷害江秀梅之不法侵害之家庭暴力行為，除觸
    犯刑法第277條第1項之傷害罪，同時亦成立家庭暴力防治法
    第2條第2項所定之家庭暴力罪，然因家庭暴力防治法並無刑
    罰之規定，是被告仍依刑法第277條第1項之傷害罪論處。
二、本院審酌被告之素行、智識程度、犯罪之動機、目的、手段
    ，及其為被害人江秀梅之小姑，不思理性溝通之道，竟以肢
    體暴力相向，應予非難，兼衡江秀梅所受傷勢非重，暨被告
    犯後否認犯行之態度等一切情狀，量處如主文所示之刑，並
    諭知易科罰金之折算標準。
三、依刑事訴訟法第449 條第1 項前段、第454 條第2 項，家庭
    暴力防治法第2 條第2 項，刑法第277 條第1 項、第41條第
    1 項前段，刑法施行法第1 條之1 ，逕以簡易判決處刑如主
    文。
如不服本判決，得自收受送達之日起10日內向本院提出上訴狀，
上訴於本院第二審合議庭（須附繕本）。
中    華    民    國   100    年    5     月    27    日
                  基隆簡易庭法  官  劉桂金
以上正本證明與原本無異。
如不服本判決，應於判決送達後10日內，向本院提出上訴書狀，
敘述上訴理由，上訴於本院合議庭，並按他造當事人之人數附具
繕本。
中    華    民    國   100    年    5     月    27    日
                            書記官  劉如純
附錄論罪法條全文：
刑法第277 條第1 項
傷害人之身體或健康者，處3 年以下有期徒刑、拘役或1,000 元
以下罰金。
附件：
臺灣基隆地方法院檢察署檢察官聲請簡易判決處刑書
                                      100年度偵字第863號
    被      告  郭瑞芬  女  47歲（民國○○年○月○日生）
                        住基隆市○○區○○街200號
                        國民身分證統一編號：Ｚ000000000號
上列被告因傷害案件，已經偵查終結，認宜聲請簡易判決處刑，
茲將犯罪事實及證據並所犯法條分敘如下：
        犯罪事實
一、郭瑞芬因江秀梅（所涉傷害犯行，另為不起訴處分）積欠其
    債務未還，於民國99年12月8日15時許，前往江秀梅位於基
    隆市○○區○○路77巷55之2號住處前，欲催討債務，惟見
    江秀梅欲騎乘機車離去，即以手抓住江秀梅頭髮，再將江秀
    梅壓在地上，使江秀梅受有臉部挫傷、右手背擦傷之傷害。
二、案經江秀梅訴由基隆市警察局第二分局報告偵辦。
        證據並所犯法條
一、訊據被告郭瑞芬對於在上揭時、地抓告訴人江秀梅頭髮之事
    實供承不諱，核與告訴人指訴之情節相符，並有基隆長庚紀
    念醫院診斷證明書1紙可稽，其犯嫌堪以認定。
二、核被告所為，係犯刑法第277條第1項之傷害罪嫌。
三、依刑事訴訟法第451條第1項聲請逕以簡易判決處刑。
    此  致
臺灣基隆地方法院基隆簡易庭
中    華    民    國   100    年    4     月    30    日
                              檢察官  唐  道  發
本件正本證明與原本無異
中    華    民    國   100    年    5     月    9     日
                              書記官  闕  仲  偉
附錄所犯法條：
中華民國刑法第277條第1項
    傷害人之身體或健康者，處 3 年以下有期徒刑、拘役或 1
    千元以下罰金。
附記事項：本件係依刑事訴訟法簡易程序辦理，法院簡易庭得不
傳喚被告、輔佐人、告訴人、告發人等出庭即以簡易判決處刑；
被告、被害人、告訴人等對告訴乃論案件如已達成民事和解而要
撤回告訴或對非告訴乃論案件認有受傳喚到庭陳述意見之必要時
，請即另以書狀向簡易法庭陳述或請求傳訊。